臺灣臺北地方法院民事判決　　　　　　 100年度訴字第3508號
原　　　告　楊銀子
訴訟代理人　蔡惠子律師
複　代理人　陳倚箴律師
訴訟代理人　莊立群律師
被　　　告　黃太山
訴訟代理人　郭承昌律師
上列當事人間請求侵權行為損害賠償事件，原告提起附帶民事訴
訟，經本院刑事庭以100年度簡附民字第69號裁定移送前來，本
院於民國100年12月1日言詞辯論終結，判決如下：
    主  文
被告應給付原告新台幣壹拾伍萬元及自民國一百年七月一日起至
清償日止，按年利率百分之五計算之利息。
原告其餘之訴駁回。
訴訟費用由被告負擔八分之一，餘由原告負擔。
本判決第一項得假執行。但被告以新臺幣壹拾伍萬元為原告供擔
保後，得免為假執行。
原告其餘假執行之聲請駁回。
    事實及理由
一、原告起訴主張：伊與被告為夫妻，兩造於民國70年間結婚，
    婚後育有四名子女，被告並長年在大陸工作，惟婚後被告即
    曾以細故遷怒、毆打原告。嗣於99年6月15日上午，原告準
    備送子女出門上學時，被告又揚言要原告「死出去」，原告
    回稱「這是我的家，為什麼要我死出去」等語，被告聞言勃
    然大怒，一面以「不要臉」、「給你死」等字眼謾罵原告，
    一面出拳毆打原告頭部，致原告左側太陽穴附近及左側後頭
    部均受有挫傷（下稱系爭傷害），爰依民法第184條第1項前
    段及民法第195條規定，請求被告賠償新台幣100萬元。並聲
    明：(一)被告應給付原告100萬元，及自刑事附帶民事起訴狀
    繕本送達之翌日起至清償日止，按年息5％計算之利息。(二)
    願供擔保聲請請准宣告假執行。
二、被告則以：查原告未提出賠償之損害其金額之依據及醫療或
    其他證據，至其所提出之心理諮商評估報告，評估單位乃原
    告訴訟代理人即蔡惠子律師擔任義務律師之現代婦女基金會
    ，則該報告似有球員兼裁判之虞；又原告主張其自99年7月
    13日起迄今，持續每週接受一次心理諮商，惟原告未能提出
    任何相關診斷證明，實際諮商時間累積時數亦與應累積時數
    顯有不符，則該評估報告是否可信，容有疑義。況縱原告受
    有其描述之傷害，其請求損害賠償100萬元，亦屬過高等語
    ，資為抗辯。並聲明：(一)原告之訴駁回。(二)如受不利判決，
    願供擔保聲請宣告免為假執行。
三、兩造不爭執事實
  (一)兩造為夫妻，於99年6月15日上午7時50分許在家中因細故發
    生衝突，因被告欲將原告趕出家門，爰徒手毆打原告左邊太
    陽穴及左側後頭部，致原告之頭部受有左側太陽穴挫傷及左
    側後頭部挫傷之傷害。
  (二)被告因前述傷害行為，涉犯刑法第277條第1項傷害罪，經原
    告向臺北地方法院檢察署提出告訴，該署以100年度調偵字
    第434號聲請簡易判決處刑，嗣經本院刑事庭以100年度簡字
    第1393號判處被告有期徒刑40日，如易科罰金，以1千元折
    算1日確定。
四、得心證之理由
  (一)按因故意或過失，不法侵害他人之權利者，負損害賠償責任
    ，為民法第184條第1項前段所明定。被告於前開時、地因細
    故與原告發生爭執，徒手毆打原告左邊太陽穴及左側後頭部
    ，致原告之頭部受有左側太陽穴挫傷及左側後頭部挫傷之傷
    害等情，為兩造所是認，復有驗傷診斷書在卷可稽（見本院
    附民卷第2頁），並經本院依職權調閱前述刑事案卷查明屬
    實。被告既因故意之傷害行為致原告成傷，侵害原告之身體
    及健康，對原告因此所受損害，即應依前開規定負賠償之責
    。
  (二)次按不法侵害他人之身體、健康、名譽、自由、信用、隱私
    、貞操，或不法侵害其他人格法益而情節重大者，被害人雖
    非財產上之損害，亦得請求賠償相當之金額，民法第195條
    第1項前段分別定有明文。又按損害賠償之債，以有損害之
    發生及有責任原因之事實，並二者之間，有相當因果關係為
    成立要件。故原告所主張損害賠償之債，如不合於此項成立
    要件者，即難謂有損害賠償請求權存在（最高法院48年台上
    字第481號判例參照）。惟按，附帶民事訴訟，係因犯罪而
    受損害之人，於刑事訴訟程序附帶提起民事訴訟，以請求回
    復其損害之程序，故提起是項訴訟須限於「起訴之犯罪事實
    」侵害個人私權致生損害者，始得為之，最高法院92年度台
    上字第688號判決著有要旨。被告應對原告因系爭衝突事件
    所受損害，負賠償之責，如前述，至原告得請求被告賠償之
    金額若干，依上開實務見解，審酌範圍亦應以系爭傷害所造
    成之損害為限，併於敘明。
  (三)末按，原告就系爭傷害行為，按法院於酌定慰撫金數額時，
    應斟酌加害人與被害人雙方之身分、資力與加害程度，及其
    他各種情形核定之（最高法院51年台上字第233號判例意旨
    參照）。經查，原告主張其因被告長期家暴行為導致失眠、
    手腳麻痺、蕁麻疹、心悸等現象；且回溯過去事情時，發生
    心悸與臉部、手部麻痺等情，固據提出財團法人臺北市現代
    婦女基金會之心理諮商評估報告附卷為憑（詳本院卷第21、
    22頁），然前揭心理諮商之作成基礎，均以原告主觀陳述之
    事實為前提，是否得僅以單方之說詞以為報告之依據，已有
    疑義；再者，原告是否確有失眠、手腳麻痺、蕁麻疹及心悸
    等病理現象，均未提出相關之診斷證明以實其說。且前揭病
    理現象又是否為本次侵權行為所造成，亦未見其舉證以明其
    說；更何況由前揭報告中復明確指出，原告以出身不好為恥
    ，而在婚姻關係中長期處於低下地位云云，此項情形更與系
    爭侵權無涉。準此，原告逕以前揭評估報告為系爭單一侵權
    行為所造成之傷害云云，尚屬遽斷。惟兩造夫妻不和，感情
    生變，又因細故爭執，引發肢體衝突致原告受有上開傷害，
    並有言語間之辱罵，原告僅係傳統婦女，又為家管，精神上
    壓力欠缺管道抒解，非難想像。本院審酌原告國中夜補校程
    度、僅偶爾在朋友餐廳幫忙，收入並不固定；被告則長期在
    大陸工作，家庭經濟均由其支應。復斟酌原告所受傷害程度
    、以及被告犯行亦遭刑事判決有罪等情狀，本院認原告請求
    非財產上損害以15萬元為適當。原告逾越此部分之請求，為
    無理由，應予駁回。
五、從而，原告依民法第184條第1項前段及第195條第1項，請求
    被告給付非財產上之損害賠償15萬元及自起訴狀繕本送達翌
    日即100年7月1日起至清償日止，按年息5％計算之利息之範
    圍內，為有理由，應予准許；其餘逾此准許部分之請求，則
    為無理由，應予駁回。
六、又本件兩造分別陳明願供擔保請准宣告假執行及免為假執行
    ，所命被告給付之金額，未逾新臺幣50萬元，爰依民事訴訟
    法第389條第1項第5款規定，就原告勝訴部分，依職權宣告
    假執行；被告部分，則酌定相當金額以為免為假執行。至於
    原告敗訴部分，其假執行之聲請失所附麗，應予駁回。
七、本件事實已臻明確，兩造其餘之攻擊或防禦方法，及未經援
    用之證據，經本院斟酌後，認為與判決基礎之事實並無影響
    ，均不足以影響本裁判之結果，自無庸一一詳予論駁之必要
    ，併此敘明。
八、訴訟費用負擔之依據：民事訴訟法第79條。
中    華    民    國   100    年    12    月    15    日
                  民事第五庭  法  官  洪純莉
以上正本係照原本作成。
如對本判決上訴，須於判決送達後20日內向本院提出上訴狀。如
委任律師提起上訴者，應一併繳納上訴審裁判費。
中    華    民    國   100    年    12    月    15    日
                              書記官  邱美嫆